臺灣臺北地方法院刑事判決　　　　　　　99年度易字第3614號
公　訴　人　臺灣臺北地方法院檢察署檢察官
被　　　告　包久仁
上列被告因詐欺案件，經檢察官提起公訴（99年度偵字第19964號）
，因被告於準備程序中就被訴事實為有罪之陳述，本院合議庭裁
定由受命法官獨任進行簡式審判程序，判決如下：
    主    文
包久仁意圖為自己不法之所有，以詐術使人將本人之物交付，處
有期徒刑肆月，如易科罰金，以新臺幣壹仟元折算壹日。
    犯罪事實
一、包久仁意圖為自己不法之所有，於民國98年11、12月間某日
    ，在臺北市中山區○○○路12號（起訴書誤載為14號，應予
    更正）「新光三越百貨公司」地下2樓超級市場處，向周倚
    如、溫振洋及謝黃如玉自稱為「包富元」，並佯稱其擁有馬
    來西亞林夢石油股份有限公司（下稱林夢公司）股份計20股
    ，獲利頗豐，半年即可獲得新臺幣（下同）6、7萬元之紅利
    ，若周倚如等3人有意投資，其願意以每股5萬元及手續費1
    千5百元之代價讓售，並宣稱讓售合約將於給付款項後交付
    等語，致周倚如等3人信以為真而陷於錯誤，周倚如及謝黃
    如玉同意各購買1股，溫振洋則同意購買2股。嗣於98年12月
    底某日某時許，周倚如等3人在上揭超級市場，均各交付股
    款5萬元予包久仁。之後周倚如等3人多次催促包久仁交付讓
    售合約均未果，包久仁為敷衍應付，再於99年1月4日諉以「
    包富元」名義，出具已收取股款之收據共3紙予周倚如等3人
    （此部分涉及偽造文書罪，且係包久仁另行起意為之，亦不
    在檢察官起訴之範圍，宜由檢察官另案偵辦，詳後述），佯
    稱取得正式讓售合約後再換回上揭收據。另約於同年月20日
    ，周倚如等3人再交付手續費予包久仁（周倚如及謝黃如玉
    均為1股1千5百元，溫振洋為2股3千元）。嗣因包久仁遲未
    交付上揭讓售合約，溫振洋已不願全額交付剩餘之5萬元，
    而於同年1月底某日再行交付4萬元予包久仁。之後因周倚如
    等3人認為包久仁均無法提出讓售合約而要求返還已交付款
    項，惟包久仁拒絕返還上揭款項且避不見面，周倚如等3人
    始知受騙。
二、案經周倚如訴由臺北市政府警察局中山分局報告暨溫振洋、
    謝黃如玉訴由臺灣臺北地方法院檢察署檢察官偵查起訴。
    理    由
一、本件被告包久仁所犯係死刑、無期徒刑或最輕本刑為3年以
    上有期徒刑或高等法院管轄第一審案件以外之罪，其於準備
    程序期日就被訴事實為有罪之陳述，經受命法官告知被告簡
    式審判程序之旨，並聽取公訴人及被告之意見後，本院依刑
    事訴訟法第273條之1第1項規定裁定以簡式審判程序加以審
    理，是依刑事訴訟法第273條之2規定，本件之證據調查，不
    受同法第159條第1項、第161條之1、第161條之3、第163條
    之1及第164條至第170條規定之限制，合先敘明。
二、前揭事實業據被告於本院準備程序及審理中坦承不諱，另分
    別經證人即告訴人周倚如於警詢及偵查，溫振洋及謝黃如玉
    於偵查中證述明確（參見偵查卷第4頁至第5頁、第22頁至第
    23頁、第37頁至第38頁），並有被告諉以「包富元」名義所
    出具之收據影本3紙在卷可稽（見偵查卷第10頁至第12頁）
    ，是認被告上揭自白均與事實相符，應可採信。本件事證明
    確，被告犯行已堪認定，應依法論科。
三、論罪科刑之理由：
  (一)核被告包久仁之所為，係犯刑法第339條第1項之詐欺取財罪
    。被告以一詐欺行為而同時詐騙告訴人周倚如等3人之財物
    ，係一詐欺行為而觸犯3個詐欺取財罪名，屬想像競合犯，
    應依刑法第55條前段規定從一重處斷。
  (二)爰審酌被告：(1)無前科紀錄，素行尚佳，此有臺灣高等法院
    被告前案紀錄表1紙在卷可佐；(2)不思正道取財，而以詐術
    騙取告訴人周倚如等3人之財物，其犯罪動機、目的實不足
    取；(3)對告訴人周倚如等3人所各別造成如犯罪事實欄所示
    之損害，且尚未能賠償告訴人等3人；(4)犯罪後終能坦承犯
    行等一切情狀，量處如主文所示之刑，並諭知易科罰金之折
    算標準，以示懲儆。
  (三)至於被告因遭告訴人周倚如等3人多次催促交付林夢公司股
    份讓售合約而無法交付，始另行起意，諉以「包富元」名義
    出具已收取股款之收據共3紙，此部分另涉及偽造文書罪，
    惟不在檢察官起訴之範圍，應由檢察官另行偵辦，併此說明
    。
據上論斷，應依刑事訴訟法第273條之1第1項、第299條第1項前
段，刑法第339條第1項、第55條前段、第41條第1項前段，刑法
施行法第1條之1第1項、第2項前段，判決如主文。
本案經檢察官林妙蓁到庭執行職務。
中    華    民    國   100    年    5     月    16    日
                  臺灣臺北地法院刑事第八庭
                                    法  官  古瑞君
以上正本證明與原本無異。
如不服本判決應於收受送達後10日內向本院提出上訴書狀，並應
敘述具體理由；其未敘述上訴理由者，應於上訴期間屆滿後20日
內向本院補提理由書（均須按他造當事人之人數附繕）「切勿逕
送上級法院」。
告訴人或被害人如對於本判決不服者，應具備理由請求檢察官上
訴，其上訴期間之計算係以檢察官收受判決正本之日期為準。
                                    書記官  莊宜諳
中    華    民    國   100    年    5     月    16    日
本案論罪科刑法條全文
刑法第339條
意圖為自己或第三人不法之所有，以詐術使人將本人或第三人之
物交付者，處 5 年以下有期徒刑、拘役或科或併科 1 千元以下
罰金。
以前項方法得財產上不法之利益或使第三人得之者，亦同。
前二項之未遂犯罰之。